行　政　法　院　判　決　　　　　　　　　　　　　八十七年度判字第一五三六號
　　原　　　告　食樂町興業股份有限公司
　　代　表　人　甲○○
　　被　　　告　彰化縣政府
右當事人間因水污染防治法事件，原告不服行政院環境保護署中華民國八十七年一月
二十三日八六環署訴字第七六五四一號再訴願決定，提起行政訴訟。本院判決如左︰
　　主  文
原告之訴駁回。
　　事  實
緣原告設廠從事食品業所排放廢水經行政院環境保護署（以下稱行政院環保署）督察
大隊於民國八十五年十二月十九日稽查採樣檢驗結果：懸浮固體一三七毫克＼公升、
化學需氧量五二四毫克＼公升、生化需氧量值為二二六毫克＼公升，未符合放流水標
準，被告遂處罰鍰新台幣六萬元，並限於八十六年四月三十日改善完妥。原告於前開
改善期限屆滿前，未檢具符合放流水標準或其他規定之證明文件，報請查驗，被告依
水污染防治法第五十四條規定為未完成改善，以八十六年五月二十七日八六彰府環
三字第九一九六八號函檢送第0000000號至○○三○二七號共十六件處分書（
前十五件係自八十六年五月一日起至八十六年五月十五日止按日連續處罰，每日裁罰
新台幣六萬元罰鍰共計新台幣九十萬元，第十六件即第○○三○二七號處分書命原告
停工），原告不服，提起訴願、再訴願遭駁回後，遂向本院提起行政訴訟。茲摘兩
造訴辯意旨如次：
原告起訴意旨略謂︰一、原告並不屬公告水污染防治法第二條第七款事業之分類範圍
內，已提出由自來水公司出具之每月使用量明細表作為依據；而原告因是位於工業區
內設廠，第一次投資事業，毫無經驗，而誤以為應斥資裝置污水處理設備，並不知原
告未達公告水污染防治法第二條第七款事業之分類範圍內，根本無須裝置此一設備。
惟此項呈訴在台灣省政府訴願決定書及行政院環保署再訴願決定書內，均未給予正面
的肯定及答覆，實不知政府所頒佈的法令，究竟應以何為標準﹖且審議委員們怎可無
於此一事實的存在﹖二、原告因不諳法令，而於八十六年元月七日接受彰化縣政府
環保局的處分書，並於八十六年元月二十八日繳交罰鍰陸萬元整，同時間並積極申辦
工業區污水納管證明，在八十六年四月二十八日取得工業區污水處理廠的口頭同意，
當日即可將污水接管至工業區污水處理廠，接受納管。工業區污水處理廠是在六月
五日才正式發出污水納管證明書給原告，其間原告會與環保局人員電話聯繫，目前正
作積極處理，但因改善期限為八十六年四月三十日止，所以不知應拿何種證明文件向
環保局來報請查驗﹖三、原告倘若有意無於法令的存在，何需繳交陸萬元罰鍰﹖更
無須積極申請污水納管證明。倘若一個原告就不屬規範內的事業體，規規矩矩的做了
環保的設備裝置，卻因不諳行政法令程序，而遭受連續重罰玖拾萬元整，實屬冤屈。
更不服的是原告早已向廠區污水管理處提出納管申請、污水管理處卻態度曖昧，延至
四月二十八日才口頭同意，即日起接受原告的污水維管，但又遲遲不發給證明文件而
又延至八十六年六月五日才通知原告前去領取，其中原因，耐人尋味﹖四、原告是一
個規矩單純的生意人，外地來此，不懂交際，不諳房門左道，在受到稽查單位的處罰
後，即積極改善，並未置之不理，稽查單位也未再前來查驗，卻因污水管理處的疏失
，而被為未完成改善並遭受重罰。小小事業體，初期經營已屬風戈殘燭，怎堪承受
此一冤情，倘未得平反，無須受罰，即可關門大吉﹖以上陳訴是否屬實，懇請派員實
地了解，並作明確的裁決，撤銷原處分等語。
被告答辯意旨略謂︰一、原告因違反水污染防治法，經處分限期改善，未於期限屆滿
前檢具改善完妥相關證明文件報請查驗，致受按日連續處罰，皆因原告疏忽法令規定
所致﹖二、另原告辯稱非屬水污染防治法第二條第七款事業之分類範圍乙節，經查行
政院環保署八十六年一月七日環署督字第二六○○號函暨事業水污染稽查紀錄原告確
屬事業分類之食品業。三、綜上陳述原告違法事證明確，本府依法處分並無不當，陳
請維持原處分，駁回原告之訴等語。
    理  由
按「事業、污水下水道系統或建築物污染處理設施，排放廢（污）水於地面水體者，
應符合放流水標準。」「事業或污水下水道系統排放廢（污）水，違反第七條第一項
或第八條規定者，處新台幣六萬元以上六十萬元以下罰鍰，並通知限期改善，屆期仍
未完成改善者，按日連續處罰，情節重大者，得命其停工或停業，必要時，並得撤銷
其排放許可證或勒令歇業。」「事業未於依第三十八條．．．所為通知改善之期限屆
滿前，檢具符合放流水標準或其他規定之證明文件，向主管機關報請查驗者，為未
完成改善。」為水污染防治法第七條第一項、第三十八條及第五十四條所明定。本件
原告設廠從事食品業所排放廢水經行政院環保署督察大隊於八十五年十二月十九日稽
查採樣檢驗結果：懸浮固體一三四毫克＼公升、化學需氧量五二四毫克＼公升、生化
需氧量值為二二六毫克＼公升，未符合放流水標準，被告遂處罰新台幣六萬元，並限
於八十六年四月三十日改善完妥。原告於前開改善期限屆滿前，未檢具符合放流水標
準或其他規定之證明文件，報請查驗，被告依水污染防治法第五十四條規定為未完
成改善，以八十六年五月二十七日八六彰府環三字第九一九六八號函檢送第0000
000號至○○三○二七號共十六件處分書（前十五件係自八十六年五月一日起至八
十六年五月十五日止按日連續處罰，每日裁罰新台幣六萬元罰鍰共計新台幣九十萬元
，第十六件即第○○三○二七號處分書命原告停工）。查原告於芳苑工業區內設廠從
事食品業，所排放廢水經行政院環保署督察大隊派員於八十五年十二月十九日稽查採
樣檢驗結果，未符合放流水標準，被告曾處罰鍰並令限期八十四年四月三十日前改善
完妥，嗣原告未於前開期限屆滿前檢具符合放流水標準或其他規定之證明文件向環保
機關報請查驗，依首揭水污染防治法第五十四條規定意旨，即視為未完成改善，被告
自期限屆滿之翌日即八十六年五月一日起至八十六年五月十五日止，按日連續處罰，
每日新台幣六萬元共計九十萬元（即第○○三○一二號至第○○三○二六號共計十五
張罰鍰處分書），並以第○○三○二七號處分書，命其停工。揆諸首揭條文規定，核
無不合，一再訴願決定遞予維持，亦無違誤，均應予維持，原告未申請取得排放許可
證從事食品調理加工作業，稽查員於八十五年十二月十九日所見該工廠繞流排放之事
業廢水之水管顯示原告正有廢水排放於承受水體（工業區○○道）且從現場所拍彩色
照片顯現該水管設置位置周圍、水流痕跡以觀，該水管設備係長期供逕流排放廢水之
途，並非「暫持性」之設備。關於稽查記錄所載廢水放量大於一○○ＣＭＤ之查核方
法，係由稽查員於現場從稽查當日十時四十分至十二時○五分由該十公分水管管徑、
流速、及持續之排放情形予以查估判斷，上開排放量之判斷結果，尚符客觀事實，足
堪採信。原告主張，該公司依自來水公司出具之每月自來水使用量，不屬於事業分類
之食品業云云，尚無足採。又原告訴稱，八十六年四月二十八日將污水接管至工業區
污水處理廠，惟至六月五日始正式取得工業區的污水接管證明書，故無證明文件向主
管機關報請查驗云云，係可歸責於原告之疏失，被告依法為其未完成改善，所為按
日連續處罰及停工處分，並無違誤。至原告依法繳納罰鍰六萬元，並不能免除原告限
期改善之責任，併予指明。綜上所述，原告起訴意旨難謂有理由，應予駁回。
據上論結，本件原告之訴為無理由，爰依行政訴訟法第二十六條後段，判決如主文。
中    華    民    國     八十七      年      七      月      三十       日
                    行 政 法 院 第 二 庭
                                審 判 長 評  事      廖  政  雄
                                         評  事      黃  璽  君
                                         評  事      徐  樹  海
                                         評  事      彭  鳳  至
                                         評  事      黃  合  文
右  正  本  證  明  與  原  本  無  異
                                         法院書記官  王  福  瀛
中    華    民    國     八十七      年      七      月     三十一      日
